【裁判字號】    97,易,1782
【裁判日期】    971017
【裁判案由】    詐欺
【裁判全文】
臺灣臺北地方法院刑事判決              97年度易字第1782號
公  訴  人  臺灣臺北地方法院檢察署檢察官
被      告  壬○○
                    樓
                    （現因另案於臺灣基隆分監執行中）
上列被告因詐欺案件，經檢察官聲請簡易判決處刑（九十七年度
偵字第七六一０號）及移送併辦（臺灣基隆地方法院檢察署九十
七年度偵字第二一七六、二二一六號、臺灣板橋地方法院檢察署
九十七年度偵字第一四四三０號），本院認不宜以簡易判決處刑
，改依通常程序審理，被告於準備程序進行中就被訴事實為有罪
之陳述，經合議庭裁定改行簡式審判程序，本院判決如下：
    主  文
壬○○幫助共同意圖為自己不法之所有，以詐術使人將本人之物
交付，處有期徒刑陸月，如易科罰金，以新臺幣壹仟元折算壹日
。
    事  實
一、壬○○因經濟困窘，需款孔急，明知申辦金融帳戶使用乃輕
    而易舉之事，故無正當理由徵求他人提供金融帳戶者，極易
    利用該等帳戶為與財產有關之犯罪工具，而可預見金融帳戶
    提供他人使用將幫助他人實施詐欺犯罪，惟仍基於縱有人以
    其金融帳戶實施詐欺犯罪亦不違背其本意之幫助犯意，於民
    國九十七年一月上旬某時，經友人周見彥（所涉詐欺罪嫌，
    另由臺灣板橋地方法院審理中）告知願以每個金融帳戶新臺
    幣（下同）一萬元之價格，向其收購金融帳戶存摺、金融卡
    、密碼或印章等物，其遂於同年一月間，陸續在瑞芳郵局前
    、臺北縣瑞芳鎮○○○路員山巷四一之一號一樓前等處，將
    其所有之瑞芳郵局帳戶（局號：0000000號，帳號：
    0000000號）金融卡及密碼（聲請簡易判決處刑書贅
    載存摺）、其不知情之前妻褚滿燕所有之基隆中正郵局帳戶
    （局號：0000000號，帳號：0000000號）金
    融卡、密碼及其亡母趙色蘭（業於同年一月二日死亡）所有
    之基隆七堵郵局帳戶（局號：0000000號，帳號：0
    000000號）存摺、金融卡、密碼、印章等物，出售與
    周見彥，藉以幫助周見彥與李國進（所涉詐欺罪嫌，另由臺
    灣基隆地方法院審理中）及真實姓名年籍不詳之成年人為詐
    欺取財犯行。嗣周見彥、李國進與該不詳成年人即共同基於
    意圖為自己不法所有之犯意聯絡：
  (一)在雅虎奇摩拍賣網站刊登出售「中華民國二十一年一元紀念
    幣」之訊息，適戊○○於九十七年一月六日某時，在臺北市
    大安區成功國宅其胞妹住處上網瀏覽，獲悉上開訊息，旋於
    網站下標並得標後，不疑有詐而陷於錯誤，依指示於翌日某
    時，在臺北市○○區○○路與四維路口之臺北信維郵局，將
    二千九百零一元款項匯入上開壬○○之瑞芳郵局帳戶。嗣因
    遲未取得所購物品，始知受騙而報警處理。
  (二)又在雅虎奇摩拍賣網站刊登出售電腦之訊息，適乙○○於同
    年月十日某時在臺南市某處上網瀏覽，獲悉上開訊息，旋撥
    打其上所載電話號碼與前開不詳男子聯絡後，不疑有他而陷
    於錯誤，依指示於同日晚間七時三十五分許，在臺南市○○○路家樂福賣場之自動櫃員機，將一萬元款項匯入上開壬○○之瑞芳郵局帳戶。嗣因遲未取得所購物品，始知受騙而報
    警處理。
  (三)復於雅虎奇摩拍賣網站刊登出售筆記型電腦之訊息，適辛○○於同年月十二日某時，在臺中市某處上網瀏覽，獲悉上開
    訊息，旋下標購買後，信以為真而陷於錯誤，依指示於翌日
    下午二時五十分許，在臺中市○○路郵局之自動櫃員機，將
    一萬元款項匯入上開壬○○之瑞芳郵局帳戶。嗣因遲未取得
    所購物品，始知受騙。
  (四)再於雅虎奇摩拍賣網站刊登出售ＮＯＫＩＡ廠牌Ｎ８１型行
    動電話之訊息，適癸○○於同年月十三日上午九時許，在其
    位於臺北縣中和市○○街一一九巷四弄五號四樓住處上網瀏
    覽，獲悉上開訊息，旋撥打其上所載電話號碼與某不詳男子
    聯絡後，信以為真而陷於錯誤，依指示於同日上午十一時三
    十九分許，在臺北縣中和市○○街某便利商店之自動櫃員機
    ，將一萬零一百五十元款項匯入上開壬○○之瑞芳郵局帳戶
    。嗣因遲未取得所購物品，始知受騙。
  (五)又於雅虎奇摩拍賣網站刊登出售ＮＯＫＩＡ廠牌Ｎ８２型行
    動電話之訊息，適丙○於同年月十三日某時，在其不詳處所
    上網瀏覽，獲悉上開訊息，旋撥打其上所載電話號碼與前開
    不詳男子聯絡後，信以為真而陷於錯誤，委由其胞姊丁○○
    依指示於同年月十五日某時，在基隆市海洋大學郵局，將一
    萬零一百五十元款項匯入上開壬○○之瑞芳郵局帳戶。嗣因
    遲未取得所購物品，始知受騙。
  (六)復於雅虎奇摩拍賣網站刊登出售數位相機之訊息，適林桂合
    於同年月二十七日上午某時，在某不詳處所上網瀏覽，獲悉
    上開訊息，旋下標購買後，信以為真而陷於錯誤，依指示於
    同日上午十時五分許，在合作金庫銀行某分行之自動櫃員機
    ，將八千一百二十元款項匯入上開褚滿燕之基隆中正郵局帳
    戶。嗣因遲未取得所購物品，始知受騙。
  (七)再於雅虎奇摩拍賣網站刊登出售ＢＥＮＱ廠牌ＶＨ４２４３
    型液晶電視之訊息，適己○○於同年月二十七日晚間十一時
    許，在其位於新竹市○○路二九六巷一三號住處上網瀏覽，
    獲悉上開訊息，旋下標購買後，不疑有詐而陷於錯誤，依指
    示於同年月三十日下午一時五十八分許，在合作金庫銀行新
    竹分行之自動櫃員機，將一萬六千六百二十元款項匯入上開
    褚滿燕之基隆中正郵局帳戶。嗣因遲未取得所購物品，始知
    受騙而報警處理。
  (八)又於雅虎奇摩拍賣網站刊登出售ＳＯＮＹ廠牌四十吋液晶電
    視之訊息，適甲○○於同年月二十八日上午十一時許，在某
    不詳處所上網瀏覽，獲悉上開訊息，旋下標購買後，不疑有
    詐而陷於錯誤，依指示於同年月三十日下午四時十六分許，
    在臺北縣萬里鄉○○路一九七之二號便利商店之自動櫃員機
    ，將三萬元款項匯入上開褚滿燕之基隆中正郵局帳戶。嗣因
    遲未取得所購物品，始知受騙。
  (九)復於雅虎奇摩拍賣網站刊登出售ＮＯＫＩＡ廠牌Ｎ９５型行
    動電話之訊息，適庚○○於同年二月十八日下午一時三十分
    許，在其位於臺南縣麻豆鎮寮子部九之五四號住處上網瀏覽
    ，獲悉上開訊息，旋下標購買後，不疑有詐而陷於錯誤，依
    指示於同日下午二時十八分許，在臺南隆田郵局之自動櫃員
    機，將一萬三千一百五十元款項匯入上開趙色蘭之基隆七堵
    郵局帳戶。嗣因遲未取得所購物品，始知受騙而報警處理。
二、案經戊○○訴由臺北市政府警察局大安分局報請臺灣臺北地
    方法院檢察署檢察官偵查後聲請簡易判決處刑，暨基隆市警
    察局第二分局報請臺灣基隆地方法院檢察署檢察官移送併辦
    ，及臺灣板橋地方法院檢察署檢察官移送併辦，本院認不宜
    以簡易判決處刑，改依通常程序審理，壬○○於準備程序進
    行中就被訴事實為有罪之陳述，經合議庭裁定改行簡式審判
    程序。
    理  由
一、前揭事實，業據被告壬○○於本院審理時坦承不諱，並經被
    害人戊○○、乙○○、癸○○、辛○○、丙○、林桂合、甲○○、己○○及庚○○指訴綦詳，且有證人丁○○之證述暨
    上開被告帳戶客戶歷史交易清單、金融卡申請書、自動櫃員
    機交易明細表、臺北延壽郵局客戶歷史交易清單、自動櫃員
    機監視器錄影翻拍光碟及翻拍照片、共犯周見彥之照片、上
    開褚滿燕帳戶基本資料及客戶歷史交易清單、基隆八斗子郵
    局郵政存簿儲金提款單、監視器翻拍光碟及翻拍照片、板橋
    八甲郵局存簿儲金提款單、監視器翻拍光碟及翻拍照片、板
    橋文化路郵局郵政存簿儲金提款單、監視器翻拍光碟及翻拍
    照片、板橋南雅郵局郵政存簿儲金提款單、被告及周見彥所
    持用之行動電話雙向通聯紀錄、上開趙色蘭帳戶客戶歷史交
    易清單、趙色蘭死亡證明書等件附卷可稽。本件事證明確，
    被告犯行洵堪認定，應予依法論科。
二、查被告基於幫助之犯意，將上開帳戶存摺、金融卡、密碼或
    印章等物出售與周見彥，藉以幫助周見彥等人以詐術使被害
    人陷於錯誤，而匯款至被告所提供之前開帳戶，核被告所為
    ，係犯刑法第三百三十九條第一項、第三十條第一項之詐欺
    取財罪之幫助犯。被告幫助周見彥等人為詐欺犯行，周見彥
    等人有犯意聯絡及行為分擔，應論以共同正犯。再按連續幫
    助與幫助連續為不同之犯罪態樣，如基於概括犯意，多次幫
    助他人犯罪，為連續幫助，該幫助者有多次犯罪行為，而如
    以一幫助行為，幫助他人連續犯罪，則為幫助連續，就幫助
    犯而言，僅有一次犯罪行為（最高法院八十七年度臺上字第
    三八六五號判決意旨參照）。而九十四年二月二日修正公布
    、九十五年七月一日起施行之刑法，其中第五十六條連續犯
    之規定業經刪除，行為人之數犯罪行為，於新法施行後，固
    應予分論併罰，惟如行為人僅以一次幫助行為，而為他人之
    數犯罪行為提供助力，因僅有一次幫助犯罪行為，仍應僅成
    立單一之幫助犯。本案被告將上開三帳戶提供周見彥，而為
    周見彥等人之數詐欺取財犯行提供助力，被告既僅為一次幫
    助行為，揆諸前揭說明，自應成立單一之幫助犯。又被告係
    幫助他人犯前開罪名，爰依刑法第三十條第二項之規定，按
    正犯之刑減輕之。臺灣基隆地方法院檢察署檢察官移送併辦
    之被害人乙○○、癸○○、辛○○、丙○、林桂合、己○○
    、甲○○、庚○○遭詐騙分別匯款至上開被告、褚滿燕及趙
    色蘭帳戶（九十七年度偵字第二一七六、二二一六號）及臺
    灣板橋地方法院檢察署檢察官移送併辦之被害人辛○○遭詐
    騙匯款至上開被告帳戶（九十七年度偵字第一四四三０號）
    等犯罪事實，與本案起訴經論罪部分，係單純一罪，為起訴
    效力之所及，本院自得併予審究。至臺灣基隆地方法院檢察
    署檢察官移送併辦意旨雖以：被告係與周見彥等人共組詐欺
    集團，基於意圖為自己不法所有之包括犯意聯絡，佯以在雅
    虎奇摩拍賣網站刊登拍賣商品之廣告，誘騙被害人下標購買
    商品，被告再提供帳戶與周見彥，作為詐騙被害人入款之用
    ，而詐騙所得除其中匯入上開褚滿燕帳戶之款項，係由被告
    依周見彥之電話通知，前往郵局提領現款交與周見彥外，餘
    均由周見彥親自提領，因認被告係犯刑法第三百三十九條第
    一項詐欺取財罪之正犯云云。按刑法上之幫助犯，固以幫助
    他人犯罪之意思而參與犯罪構成要件以外之行為而成立，惟
    所謂以幫助他人犯罪之意思而參與者，指其參與之原因，僅
    在助成他人犯罪之實現者而言，倘以合同之意思而參加犯罪
    ，即係以自己犯罪之意思而參與，縱其所參與者為犯罪構成
    要件以外之行為，仍屬共同正犯，又所謂參與犯罪構成要件
    以外之行為者，指其所參與者非直接構成某種犯罪事實之內
    容，而僅係助成其犯罪事實實現之行為而言，苟已參與構成
    某種犯罪事實之一部，即屬分擔實施犯罪之行為，雖僅以幫
    助他人犯罪之意思而參與，亦仍屬共同正犯。故刑法上之幫
    助犯，係指以幫助之意思，對於正犯資以助力，而未參與實
    施犯罪之行為者而言，如就構成犯罪事實之一部，已參與實
    施即屬共同正犯（最高法院二十七年度上字第一三三三號、
    四十九年度臺上字第七七號判例意旨參照）。查依前揭被害
    人之指述，渠等遭詐欺過程中，未曾直接與被告有何接觸或
    聯繫，再參酌詐欺犯罪中之收受詐得款項一舉，固屬詐欺犯
    行之重要環節，然收受詐欺款項之手法多端，倘由犯罪行為
    人親自出面收受被害人款項，固可認已屬詐欺犯罪構成要件
    之行為分擔，然如被害人係以轉帳匯款至犯罪行為人指定之
    銀行帳戶之間接方式支付款項者，客觀上實係由該銀行業者
    直接受取財物之交付，此與直接由被害人親手交付現款與犯
    罪行為人，尚屬有別。被告僅提供帳戶使被害人存入款項之
    行為，充其量僅足認定係詐欺取財犯罪構成要件以外之幫助
    行為，尚難遽認與前述詐欺犯罪行為人本於共同犯罪之犯意
    聯絡，而有參與或分擔向被害人詐騙之犯行。至被告雖不否
    認有依周見彥指示前往郵局將部分被害人匯入上開褚滿燕帳
    戶之款項提領交付周見彥之行為，然辯稱：因伊交給周見彥
    之褚滿燕帳戶金融卡無法持以提領現款，周見彥遂要求伊以
    褚滿燕帳戶存摺至板橋某郵局領款等語，而被害人轉帳匯款
    至周見彥等人指定之銀行帳戶時，周見彥等人之詐欺取財犯
    行已屬既遂，則被告縱於事後提領部分被害人匯入褚滿燕帳
    戶之款項交與周見彥，亦難謂係詐欺取財犯罪構成要件之行
    為，自不得據以認定其係本於自己犯罪之意思而參與犯行。
    況使用他人帳戶犯罪者，本欲利用他人帳戶以隱瞞自己身分
    而逃避檢警追緝，是被告雖可預知使用其帳戶者將利用其所
    交付之存摺、金融卡、密碼或印章，供為詐欺不法犯行，然
    其主觀上有無將使用帳戶者所實施之詐欺犯行，視為己身犯
    行之共同犯意聯絡，實非無疑。是本案既查無證據足資證明
    被告有共同詐欺取財之犯意聯絡及行為分擔，自應認被告提
    供上開帳戶存摺、金融卡、密碼或印章與周見彥等人使用之
    犯行，僅止於幫助詐欺之犯意，而為詐欺構成要件以外之行
    為。臺灣基隆地方法院檢察署檢察官移送併辦意旨認被告係
    詐欺取財罪之共同正犯，尚有誤會，併此敘明。爰審酌被告
    身為智慮健全之成年人，竟任意將其暨前妻、亡母之帳戶提
    供周見彥等人使用，危害社會治安及金融交易安全，徒增被
    害人尋求救濟之困難，使犯罪追查趨於複雜，然其係因經濟
    困窘，需款孔急，一時貪欲失慮，始出售帳戶賺取蠅利，尚
    非主導詐騙之人，被害人所受損害亦非至鉅，被告犯後復坦
    承犯行等一切情狀，量處如主文所示之刑，並諭知易科罰金
    之折算標準。
據上論斷，應依刑事訴訟法第四百五十二條、第二百七十三條之
一第一項、第二百九十九條第一項前段，刑法第三百三十九條第
一項、第三十條第一項前段、第二項、第二十八條、第四十一條
第一項前段，刑法施行法第一條之一第一項、第二項前段，判決
如主文。
本案經檢察官郭昭吟到庭執行職務
中    華    民    國  九十七  年    十    月   十七   日
                  刑事第八庭法  官   陳芃宇
以上正本證明與原本無異。
如不服本判決，應於判決送達後10日內，向本院提出上訴狀。
                            書記官   徐鶯尹
中    華    民    國  九十七  年    十    月  二十三  日
附錄本案論罪科刑法條：
中華民國刑法第三百三十九條第一項
意圖為自己或第三人不法之所有，以詐術使人將本人或第三人之
物交付者，處五年以下有期徒刑、拘役或科或併科一千元以下罰
金。


司法院資訊處製作；財團法人民間司法改革基金會備份。
